【裁判字號】    95,交聲,840
【裁判日期】    950907
【裁判案由】    違反道路交通管理處罰條例聲明異議
【裁判全文】
臺灣臺北地方法院交通事件裁定         95年度交聲字第840號
原處分機關  臺北市交通事件裁決所
異  議  人
即受處分人  甲○○○○ ○○○○ ○○○○○○
上列受處分人即異議人因違反道路交通管理處罰條例案件，對於
臺北市交通事件裁決所於民國95年8月1日所為之處分（原處分案
號：北市裁四字第裁22-AEU015592號），聲明異議，本院裁定如
下：
    主  文
原處分撤銷。
甲○○○○ ○○○○ ○○○○○○ 汽車駕駛人，駕駛汽車經測試檢定酒精濃度
超過規定標準，因而肇事致人受傷，吊扣駕駛執照貳年。
    理  由
一、原處分意旨略以：受處分人甲○○○○ ○○○○ ○○○○○○於民國九十
    五年二月二十四日四時五十七分許，駕駛車牌號碼6100-KE
    號自用小客車，行經臺北市○○路時，因酒精濃度超過規定
    標準（呼氣中所含酒精濃度值為0.56mg/l），違反道路交通
    管理處罰條例第三十五條第一項第一款之規定，為臺北市政
    府警察局大安分局交通分隊員警依上開規定掣單舉發。嗣經
    原處分機關於九十五年八月一日以北市裁四字第裁22-AEU01
    5592號裁決書，以酒精濃度超過規定標準（0.55mg/l以上）
    ，裁決異議人罰鍰新臺幣（下同）五萬七千元，吊扣駕駛執
    照一年。
二、異議意旨略以：異議人於九十五年二月二十四日駕駛車牌號
    碼6100-KE行經大安路口，因酒精濃度超過規定標準，為警
    依道路交通管理處罰條例第三十五條第一項第一款之規定掣
    單舉發。然異議人前揭違規事實已於九十五年五月二十三日
    經臺灣臺北地方法院檢察署檢察官以九十五年度偵字第六一
    五六號為緩起訴處分，異議人並已依該緩處分處分內容向國
    庫支付三萬元，而上開緩起訴處分經檢察官依職權送請再議
    ，亦經臺灣高等法院檢察署檢察長以九十五年度上職議字第
    六０一二號處分書駁回再議而確定。則異議人之行為同時違
    反刑事及行政法之規定，依行政罰法第二十六條之規定，應
    依刑事法律處罰之，原處分裁處異議人罰鍰五萬七千元並吊
    扣駕照一年，實有違一事不二罰之原則，爰聲明異議，請求
    撤銷原處分等語。
三、按道路交通管理處罰條例所定罰鍰、吊扣證照、記點之裁罰
    ，本屬行政罰之性質（參照行政罰法第一條、第二條亦將罰
    鍰、吊扣證照、記點之處分均定為行政罰），是以交通違規
    事件之裁罰，性質上屬於交通行政主管機關本於職權就公法
    上具體事件所為之決定而對外直接發生法律效果之單方行政
    行為；關於其新舊法之適用，參照九十四年二月五日公布施
    行之行政罰法第五條規定：「行為後法律或自治條例有變更
    者，適用行政機關最初裁處時之法律或自治條例；但裁處前
    之法律或自治條例有利於受處罰者，適用最有利於受處罰者
    之規定。」，是行政罰之法律、自治條例變更，係以行政機
    關最初裁處之時間為斷，依從新從輕原則為比較新舊法律、
    自治條例之適用。本件異議人行為後，道路交通管理處罰條
    例第三十五條之規定業於九十四年十二月二十八日修正公布
    ，並經行政院命令定自九十五年七月一日起施行，本件原處
    分機關裁處日期為九十五年八月一日，經比較新舊法後，原
    規定並未更有利於受處分人，自應適用修正後之新法裁處。
    則按汽車駕駛人，駕駛汽車經測試檢定酒精濃度超過規定標
    準者，處一萬五千元以上六萬元以下罰鍰，並當場移置保管
    該汽車及吊扣其駕駛執照一年；因而肇事致人受傷者，並吊
    扣其駕駛執照二年；致人重傷或死亡者，吊銷其駕駛執照，
    並不得再考領，現行道路交通管理處罰條例第三十五條第一
    項第一款定有明文。再按汽車駕駛人飲用酒類或其他類似物
    後其吐氣所含酒精濃度超過每公升０點二五毫克或血液中酒
    精濃度超過百分之０點０五以上者，不得駕車，此經道路交
    通管理處罰條例第九十二條第一項所授權訂定之道路交通安
    全規則第一百十四條第二款所明定。
四、再依行政罰法第二十六條規定：「一行為同時觸犯刑事法律
    及違反行政法上義務規定者，依刑事法律處罰之。但其行為
    應處以其他種類行政罰或得沒入之物而未經法院宣告沒收者
    ，亦得裁處之。前項行為如經不起訴處分或為無罪、免訴、
    不受理、不付審理之裁判確定者，得依違反行政法上義務規
    定裁處之。」，此即所謂一事不二罰原則。又被告所犯為死
    刑、無期徒刑或最輕本刑三年以上有期徒刑以外之罪，檢察
    官參酌刑法第五十七條所列事項及公共利益之維護，認以緩
    起訴為適當者，得定一年以上三年以下之緩起訴期間為緩起
    訴處分，其期間自緩起訴處分確定之日起算。被告於緩起訴
    期間內，有下列情形之一者，檢察官得依職權或依告訴人之
    聲請撤銷原處分，繼續偵查或起訴：(一)於期間內故意更犯有
    期徒刑以上刑之罪，經檢察官提起公訴者。(二)緩起訴前，因
    故意犯他罪，而在緩起訴期間內受有期徒刑以上刑之宣告者
    。(三)違背第二百五十三條之二第一項各款之應遵守或履行事
    項者。刑事訴訟法第二百五十三條之一第一項、第二百五十
    三條之三第一項分別定有明文。準此，被告經檢察官為「緩
    起訴」處分者，於「緩起訴」之猶豫期間內，其最終是否提
    起公訴，猶懸而未定，意即「緩起訴」處分於猶豫期間內尚
    未具有實質之確定力，檢察官於期間內，可對被告繼續觀察
    ，此時若被告顯無反省警惕之情或根本欠缺反省警惕之能力
    ，檢察官得依職權或依告訴人之聲請，將被告「緩起訴」處
    分撤銷。而行政罰法第二十六條所訂一事不二罰原則，以應
    受行政罰之行為如經不起訴處分或為無罪、免訴、不受理、
    不付審理之裁判「確定」者，始得依違反行政法上義務規定
    裁處之，並未明文包括「緩起訴處分」在內，雖「緩起訴處
    分」確定時被告可免於刑事訴追，與受「不起訴處分」之效
    果相同，行政罰法第二十六條第二項解釋上亦應包括「緩起
    訴處分」在內，但依據該規定之立法意旨，亦必須待「緩起
    訴處分」實質確定時，被告才終局地確定免於受刑事訴追，
    原處分機關始得為行政裁罰；亦即在緩起訴期間內（即猶豫
    期間期滿前），該緩起訴處分若經撤銷，被告尚有受刑事訴
    追、處罰之可能，此時原處分機關若依法為行政裁決，無異
    將使受處分人有同時遭受行政處罰及刑事訴追之危險，顯與
    行政罰法第二十六條規定之立法意旨相違背。
五、經查，異議人甲○○○○ ○○○○ ○○○○○○於九十五年二月二十四日
    四時五十七分許，駕駛車牌號碼6100-KE號自用小客車行經
    臺北市○○路時，為警測得其呼氣中酒精濃度值為0.56mg/l
    而超過規定標準等情，為異議人所不爭，並有臺北市交通事
    件裁決所違反道路交通管理事件裁決書一紙附卷可稽，異議
    人前揭違規行為，首堪認定。次查，異議人因本件酒醉駕車
    之事實同時涉犯公共危險罪，經臺灣臺北地方法院檢察署檢
    察官於九十五年五月二十三日以九十五年度偵字第六一五六
    號為緩起訴處分，其期間為一年，受處分人並應向國庫支付
    三萬元，該案件經檢察官依職權送請臺灣高等法院檢署再議
    後，由臺灣高等法院檢署檢察長於九十五年六月二十一日以
    九十五年度上職議字第六０一二號處分書駁回再議確定等情
    ，業據異議人提出上開處分書二紙在卷可稽。是異議人一行
    為同時觸犯刑事法律及違反行政法上義務規定，原處分機關
    於前開緩起訴處分尚未實質確定前，即於九十五年八月一日
    逕依道路交通管理處罰條例第三十五條第一項第一款規定裁
    處異議人罰鍰五萬七千元，顯與行政罰法第二十六條第二項
    之規定意旨有違，難認允當，自應由本院將此部分之原處分
    撤銷。原處分機關應俟前揭緩起訴處分確定後，再為是否裁
    罰之決定，併此指明。
六、又異議人於九十五年二月二十四日凌晨二、三時許，在臺北
    市○○路服用啤酒、威士忌等酒類，已達於不能安全駕駛動
    力交通工具之程度，仍於同日凌晨四時許，駕駛上開自小客
    車附載乘客張陶陶，由西往東沿臺北市○○街行駛至大安路
    口時，適謝顯輝駕駛車牌號碼5N-949號營業用小客車，由南
    往北沿臺北市○○路直行通過上開路口，二車因而發生碰撞
    ，致謝顯輝因此受有左側肋骨、左小腿之傷害，張陶陶則受
    有胸、頸部等處之傷害等情，有異議人提出前揭臺灣臺北地
    方法院檢察署檢察官九十五年度偵字第六一五六號緩起訴處
    分書存卷可參，是本件異議人確有駕駛汽車經測試檢定酒精
    濃度超過規定標準並因而肇事致人受傷之違規行為，原處分
    機關未予詳查，逕依道路交通管理處罰條例第三十五條第一
    項第一款前段之規定，裁處吊扣其駕駛執照一年之處分，自
    有未洽，應由本院將原處分撤銷，並依道路交通管理處罰條
    例第三十五條第一項第一款中段之規定，改裁處吊扣異議人
    之駕駛執照二年，以資適法。至吊扣駕駛執照之處分，屬行
    政罰法所稱其他種類行政罰，依同法第二十六條但書規定，
    與刑事處罰尚不生一事不二罰之問題，自得併予裁處之，附
    此敘明。
據上論斷，應依道路交通案件處理辦法第二十條前段，裁定如主
文。
中    華    民    國    95    年    9     月    7     日
                              交通法庭法  官  鍾淑慧
以上正本證明與原本無異
如不服本裁定應於送達後5日內向本院提出抗告狀
                                書記官  劉英芬
中    華    民    國    95    年    9    月     18    日


司法院資訊處製作；財團法人民間司法改革基金會備份。
